【裁判字號】    97,台上,4364
【裁判日期】    970911
【裁判案由】    強盜
【裁判全文】
最高法院刑事判決            九十七年度台上字第四三六四號
上  訴  人  甲○○
選任辯護人  黃仕翰律師
上  訴  人  乙○○
選任辯護人  呂康德律師
上列上訴人等因強盜案件，不服台灣高等法院中華民國九十七年
七月十五日第二審判決（九十七年度上訴字第二二五八號，起訴
案號：台灣士林地方法院檢察署九十五年度偵字第一三九八四、
一四三一五號），提起上訴，本院判決如下：
    主  文
原判決撤銷，發回台灣高等法院。
    理  由
本件原判決認定上訴人甲○○於民國九十五年九月六日十三時四
十分許，在台北市大同區○○○路與南京西路口圓環附近，因由
不詳管道得悉有人將身懷鉅款行經該處，竟與上訴人乙○○及真
實姓名年籍不詳綽號「阿杉」之成年男子，基於意圖為自己不法
所有之犯意聯絡，由甲○○駕駛不詳車號之自用小客車，搭載乙
○○及「阿杉」在該處等候，見丙○○斜揹黑色布質大背包出現
，「阿杉」即下車佯稱其老闆要見面，將丙○○帶往車旁，方至
，「阿杉」即動手自車外強力將丙○○推向車內，同時由乙○○
自車上將之強拉入內，乙○○與「阿杉」再將丙○○夾坐於後座
，甲○○迅即駕車駛離，車行期間，並喝令丙○○交出其身上所
有物品，曾某因人單勢孤，又遭挾持於空間狹窄之車內，至不能
抗拒，而交付其所攜帶，內有現金新台幣（下同）一百二十萬元
、ＮＯＫＩＡ廠牌行動電話、身分證、健保卡、駕駛執照、行車
執照及鑰匙等物之上開背包，上訴人二人與「阿杉」乃強盜得逞
。迨車行至台北縣蘆洲市○○路附近堤防，又喝令丙○○下車後
往前行走一百公尺，蹲下背對汽車，曾某照辦，甲○○見狀即駕
車逃離，丙○○始回復已喪失約二十分鐘之行動自由。上訴人二
人與「阿杉」則朋分現金，甲○○、乙○○各分得五十萬元、二
十三萬元，餘款悉歸「阿杉」，其餘物品則丟棄。嗣因丙○○報
警，乃循線查獲等情。因而撤銷第一審所為科刑之判決，改判依
想像競合犯，從一重仍均論處上訴人二人犯結夥強盜罪刑（甲○
○為累犯）。固非無見。
惟查：(一)、依原判決認定之事實，上訴人二人與綽號「阿杉」者
，既自始即基於意圖為自己不法所有之強盜犯意聯絡，而於上開
時、地，由「阿杉」及乙○○合力將丙○○強拉進入渠等座車內
，以遂行其強盜財物犯行，則渠等以強力將曾某拉入車內，自屬
實行強盜之強暴行為之著手，乃原判決嗣於理由內謂上訴人二人
將丙○○強行推、拉上車，夾坐車內，自台北市圓環載至台北縣
蘆洲，二地相隔頗有距離，時間長達約二十分鐘，足以使之喪失
行動自由，客觀以言，其剝奪行動自由之初，並非即強盜之著手
行為等語，要與上開認定之事實兩歧，而有判決理由矛盾之違誤
。(二)、原判決事實認定上訴人二人與「阿杉」強盜取得一百二十
萬元後，甲○○、乙○○各分得五十萬元及二十三萬元，餘款歸
「阿杉」等情，依此，該綽號「阿杉」者所分得金額應為四十七
萬元。然其理由內援引甲○○警詢供稱伊當時欲載乙○○返家，
快到乙○○住處，伊將丙○○留在車上包包拿過來看，發現內有
一百多萬元現金，伊就分給乙○○「二十萬元」，分給「阿杉」
「約五十萬元」等語，資為上訴人二人犯罪論據之一，致其上開
事實認定與所引卷證不相符合，亦有證據上理由矛盾之違失。(三)
、依九十二年二月六日增訂公布，於同年九月一日施行之刑事訴
訟法第一百五十八條之三規定，證人、鑑定人依法應具結而未具
結者，其證言或鑑定意見不得作為證據。而告訴人或被害人之指
訴雖係以使被告受刑事訴追為目的，但非本法第三條所稱之「當
事人」，乃當事人以外之第三人，除依同法第二百七十一條之一
規定到庭單純陳述意見，毋庸具結外，如就與待證事實有重要關
係之親身知覺、體驗事實陳述時，即居於證人之地位，依上開增
訂公布之規定，自應依同法第一百八十六條第一項規定命其具結
，使知悉其有據實陳述之義務，以擔保其證言之真實性，該供述
證據始具證據能力。原判決係以被害人丙○○於九十五年十一月
二十七日偵查中關於遭強盜過程之指訴，乃資為認定上訴人二人
確有本件結夥強盜罪論據之一（見原判決第四、六頁）。然丙○
○並無依法不能具結情事，於該偵查中既未以證人身分命其具結
，依上開規定，所為供證應不具證據能力。原判決未說明曾某該
偵查中未經具結之陳述，何以具有證據能力，乃遽採為本件科刑
判決之基礎，已嫌理由不備，且屬採證違法。以上，或係上訴意
旨所指摘，或為本院得依職權調查之事項，應認原判決有撤銷發
回更審之原因。
據上論結，應依刑事訴訟法第三百九十七條、第四百零一條，判
決如主文。
中    華    民    國  九十七  年    九    月   十一   日
                      最高法院刑事第四庭
                          審判長法官  張  淳  淙
                                法官  劉  介  民
                                法官  張  春  福
                                法官  林  俊  益
                                法官  林  勤  純
      本件正本證明與原本無異
                                      書  記  官
中    華    民    國  九十七  年    九    月   十七   日
                                                      Ｅ


司法院資訊處製作；財團法人民間司法改革基金會備份。
